最高法院刑事判決　　　　　　九十四年度台上字第二四二一號
　　上　訴　人　甲○○
　　選任辯護人　王申生律師
上列上訴人因違反廢棄物清理法案件，不服台灣高等法院台南分
院中華民國九十一年五月十五日第二審判決（九十一年度上訴字
第二四九號，起訴案號：台灣台南地方法院檢察署九十年度偵字
第八三七四號），提起上訴，本院判決如下：
    主  文
原判決關於甲○○部分撤銷，發回台灣高等法院台南分院。
    理  由
本件原判決認定易潔環保工程有限公司（設台中縣太平市○○○
○街四十一號一樓、下稱易潔公司）係經台中縣政府許可之第一
類乙級廢棄物清除機構，上訴人甲○○為該公司之從業人員。渠
明知應依許可核備文件所載內容，將所清運之廢棄物送至萬力油
壓股份有限公司（下稱萬力油壓公司）焚化處理，不得違反核備
內容，竟於民國八十九年七至十一月間，將易潔公司自偉霸工業
股份有限公司（下稱偉霸公司）清運之粉碎橡膠泡棉、裁邊料、
ＰＰ袋等事業廢棄物，連續非法掩埋於不知情之案外人陳昱呈所
有坐落台南縣柳營鄉○○段八二地號旱地內。嗣於同年十二月二
十二日，經台灣台南地方法院檢察署檢察官會同行政院環境保護
署稽查督察大隊南區隊人員至上開掩埋地勘驗，查獲該非法掩埋
之偉霸公司所交付清運之事業廢棄物，乃循線查獲上情。因而撤
銷第一審所為科刑之判決，經比較新舊法後，改判仍論處上訴人
連續未依廢棄物清除、處理許可證或核備文件內容貯存、清除、
處理廢棄物罪刑。固非無見。
惟查：(一)、依原判決認定之事實，上訴人明知應依許可核備文件
所載內容，將所清運之廢棄物送至萬力油壓公司焚化處理，不得
違反，竟於八十九年七至十一月間，將易潔公司自偉霸公司清運
之粉碎橡膠泡棉、裁邊料、ＰＰ袋等事業廢棄物，連續非法掩埋
於上開台南縣柳營鄉○○段八二地號旱地內等情。然其判決理由
則謂偉霸公司係於八十九年九月一日與易潔公司簽訂有廢棄物委
託清運處理合約，自八十九年九月四日起至九十年九月三日止，
將所產生之事業廢棄物均交由易潔公司清除處理，已經證人即偉
霸公司副理鄭有利證述無訛。倘若不虛，上訴人於八十九年九月
四日之前似無本件違反廢棄物清理法犯行可言。是原判決事實認
定上訴人係於八十九年七至十月間，將偉霸公司產生之事業廢棄
物予以非法掩埋等情，與上開理由之論敘不相符合，應有判決事
實理由不相一致之違法。(二)、法院不得就未經起訴之犯罪審判，
其就起訴書所未記載之事實而得予以審判者，則以起訴效力所及
之事實為限，必須認定未經起訴書所載之事實成立犯罪，且與已
起訴應論罪之事實具有審判不可分之關係者，始得為之，此觀刑
事訴訟法第二百六十七條、第二百六十八條規定自明；而判決有
此情形者，依同法第三百十條第一款、第七款之規定，應於理由
內加以說明，否則即有判決不載理由之違法。本件檢察官起訴之
犯罪事實認定上訴人係於八十九年十一月間，將易潔公司自偉霸
公司清運之粉碎橡膠泡棉、裁邊料、ＰＰ袋等事業廢棄物，分二
車次連續交付王飛勝非法處理等情（見一審卷第二頁正、背面）
。原判決事實認定上訴人係於同年七至十一月間，有本件違反廢
棄物清理法犯行，然就檢察官上開公訴事實所指以外（即八十九
年七至十月間）之犯行，未說明為起訴效力所及而得予併論之理
由，尚嫌理由不備。(三)、原判決於理由內係以上訴人所稱上開廢
棄物分二車次交予王飛勝清運處理乙事，縱屬實在，渠明知王飛
勝未經申請主管機關核發廢棄物清除許可證或核備文件，不得清
除處理廢棄物，仍將之交予王某處理，於法即有未合等語，而為
對上訴人不利之判斷。然依原審共同被告王飛勝（原判決改判諭
知無罪確定）供稱伊係介紹鄭桂周、陳宗熙向上訴人購買可供回
收再製之泡棉粒、塑膠粒，並約定重量為十五噸、價金三萬元，
並非為上訴人處理事業廢棄物等語，上訴人將該泡棉粒、塑膠粒
交予王飛勝，係擬出售他人以供回收利用，而非為處理廢棄物之
行為。原判決於王飛勝無罪部分之理由內亦依憑證人蕭錦應、鄭
桂周、陳宗熙之供證，認王飛勝上開否認犯罪之辯詞，可以採信
，而為對其有利之認定（見原判決第六、七頁）。是原判決就上
訴人上開科刑判決理由之論斷，與前述王飛勝無罪理由之論敘似
有不符，亦有判決理由矛盾之違法。以上，或係上訴意旨所指摘
，或為本院得依職權調查之事項，應認原判決關於上訴人部分有
撤銷發回更審之原因。
據上論結，應依刑事訴訟法第三百九十七條、第四百零一條，判
決如主文。
中　　華　　民　　國　九十四　年　　五　　月　 十二 　日
                      最高法院刑事第九庭
                          審判長法官  張　淳　淙
                                法官  張　春　福
                                法官  呂　丹　玉
                                法官  石　木　欽
                                法官  李　伯　道
      本件正本證明與原本無異
                                      書  記  官
中　　華　　民　　國　九十四　年　　五　　月　 十九　 日
                                                      Ｌ
